【裁判字號】    97,台上,931
【裁判日期】    970508
【裁判案由】    請求塗銷分割繼承登記等
【裁判全文】
最高法院民事裁定              九十七年度台上字第九三一號
上  訴  人  Ｗ ○ ○
            Ｘ ○ ○
            Ｙ ○ ○
            Ｚ ○ ○
            ａ ○ ○
            ｂ ○ ○
            ｃ ○ ○
            ｄ ○ ○
            ｅ ○ ○
            ｆ ○ ○
            ｇ ○ ○
共      同
訴訟代理人  紀 復 儀律師
被 上訴 人  甲 ○ ○
            乙 ○ ○
            丁 ○ ○
            丙 ○ ○
            戊 ○ ○
            己 ○ ○
            庚 ○ ○
            辛 ○ ○
            壬 ○ ○
            癸○○○
共      同
訴訟代理人  徐 南 城律師
被 上訴 人  子○○○
            寅 ○ ○
            丑 ○ ○
            卯 ○ ○
            辰 ○ ○
            巳 ○ ○
            午 ○ ○
            未 ○ ○
            申 ○ ○
            酉 ○ ○
            戌 ○ ○
            亥 ○ ○
            天 ○ ○
            地 ○ ○
            宇 ○ ○
            宙 ○ ○
            玄○○○
            黃    ○
            Ａ ○ ○
            Ｂ ○ ○
            Ｃ ○ ○
            Ｄ    ○
            Ｅ ○ ○
            Ｆ ○ ○
            Ｇ○○○
            Ｈ ○ ○
            Ｉ ○ ○
            Ｊ ○ ○
            Ｋ ○ ○
            Ｌ ○ ○
            Ｍ ○ ○
            Ｎ ○ ○
            Ｏ ○ ○
            Ｐ ○ ○
            Ｑ ○ ○
            Ｒ ○ ○
            Ｓ ○ ○
            Ｔ ○ ○
            Ｕ○○○
上 列一 人
訴訟代理人  鄭 崇 文律師
被 上訴 人  Ｖ ○ ○
法定代理人  ｈ ○ ○
上列當事人間請求塗銷分割繼承登記等事件，上訴人對於中華民
國九十五年十月三日台灣高等法院第二審判決（九十三年度家上
字第三四四號），提起上訴，本院裁定如下：
    主  文
上訴駁回。
第三審訴訟費用由上訴人負擔。
    理  由
按上訴第三審法院，非以原判決違背法令為理由，不得為之。又
提起上訴，上訴狀內應記載上訴理由，表明原判決所違背之法令
及其具體內容，暨依訴訟資料合於該違背法令之具體事實；其依
民事訴訟法第四百六十九條之一規定提起上訴者，並應具體敘述
為從事法之續造、確保裁判之一致性或其他所涉及之法律見解具
有原則上重要性之理由，同法第四百六十七條、第四百七十條第
二項定有明文。而依同法第四百六十八條規定，判決不適用法規
或適用不當者，為違背法令；依同法第四百六十九條規定，判決
有該條所列各款情形之一者，為當然違背法令。是當事人提起上
訴，如以同法第四百六十九條所列各款情形為理由時，其上訴狀
或理由書應表明該判決有合於各該條款規定情形之具體內容，及
係依何訴訟資料合於該違背法令之具體事實。如依同法第四百六
十八條規定，以原判決有不適用法規或適用法規不當為理由時，
依同法第四百六十九條之一規定，須經第三審法院之許可，而該
許可，以從事法之續造、確保裁判之一致性或其他所涉及之法律
見解具有原則上重要性者為限。故其上訴狀或理由書應表明該判
決所違背之法令條項，或有關判例、解釋字號，或成文法以外之
習慣或法理等及其具體內容，暨係依何訴訟資料合於該違背法令
之具體事實，並具體敘述為從事法之續造、確保裁判之一致性或
其他所涉及之法律見解具有原則上重要性之理由。上訴狀或理由
書如未依上述方法表明，或其所表明者與上開法條規定不合時，
即難認為已合法表明上訴理由，其上訴自非合法。本件原審以：
系爭土地於繼承開始即兩造之被繼承人張賜死亡（民國四十二年
十二月二十四日）時，即屬兩造公同共有，上訴人未得全體共有
人之同意，於八十三年一月間擅就系爭土地辦理分割繼承登記，
將系爭土地登記為其所有，其行為已構成對於被上訴人就系爭土
地公同共有權利之侵奪，被上訴人Ｕ○○○、Ｖ○○（下稱Ｕ○
○○等二人）自得本於民法第七百六十七條規定，請求上訴人塗
銷系爭分割繼承登記，回復為張賜名義等詞，為上訴人敗訴之判
決；而上訴人對於其敗訴部分提起上訴，雖以該部分判決違背法
令為由，惟實係就原審誤寫之顯然錯誤及贅論被上訴人Ｕ○○○
、Ｖ○○之繼承回復請求權有無罹於消滅時效部分，指摘其為不
當；而非表明該部分判決所違背法令之具體內容，暨依訴訟資料
合於該違背法令之具體事實，尤未具體敘述為從事法之續造、確
保裁判之一致性或其他所涉及之法律見解具有原則上重要性之理
由，難認其已合法表明上訴理由。依首揭說明，應認其上訴為不
合法。又財產權因繼承而取得者，係基於法律之規定，繼承一經
開始，被繼承人財產上之一切權利義務，即為繼承人所承受，而
毋須為繼承之意思表示；若於被繼承人死亡時，其繼承人間對於
彼此為繼承人之身分並無爭議，迨事後始發生侵害遺產之事實，
則其侵害者，為繼承人已取得之權利，而非侵害繼承權，自無民
法第一千一百四十六條繼承回復請求權之適用（參見本院五十三
年台上字第五九二號判例、司法院大法官會議釋字第四三七號解
釋）。本件上訴人係於被繼承人張賜死亡四十年後，擅將兩造公
同共有之系爭土地辦理分割繼承登記，將系爭土地登記為其所有
，侵害被上訴人之公同共有權利等情，為原審確定之事實，原審
並依民法第七百六十七條規定，判命上訴人塗銷該分割繼承登記
，依上說明，本件自無關民法第一千一百四十六條規定之適用；
原審對於Ｕ○○○等二人之繼承回復請求權有無罹於消滅時效之
論斷，自屬贅述，其當否要與判決結果無涉。又第一審共同被告
（即原審被上訴人）張新木於原審訴訟程序進行中死亡，已由其
繼承人張得園、張得來、張得成、張秀鑾、葉張春梅依法承受訴
訟，原審並對之為判決（見原判決當事人欄及理由一之記載），
惟原判決主文第三項仍記載「張新木」應與上訴人及原審被上訴
人張得達塗銷系爭分割繼承登記，顯屬誤寫，應由原法院依法以
裁定更正之，均附此明。
據上論結，本件上訴為不合法。依民事訴訟法第四百八十一條、
第四百四十四條第一項、第九十五條、第七十八條，裁定如主文
。
中    華    民    國  九十七  年    五    月    八    日
                      最高法院民事第一庭
                          審判長法官  蕭  亨  國
                                法官  葉  勝  利
                                法官  高  孟  焄
                                法官  吳  麗  女
                                法官  黃  義  豐
      本件正本證明與原本無異
                                      書  記  官
中    華    民    國  九十七  年    五    月  二十三  日
                                                      K


司法院資訊處製作；財團法人民間司法改革基金會備份。
